【裁判字號】    95,交聲,87
【裁判日期】    951030
【裁判案由】    違反道路交通管理處罰條例聲明異議
【裁判全文】
臺灣桃園地方法院刑事交通事件裁定      95年度交聲字第87號
原處分機關  交通部公路總局新竹區監理所中壢監理站
異  議  人
即受處分人  甲○○
上列受處分人因違反道路交通管理處罰條例案件，對於交通部公
路總局新竹區監理所中壢監理站中華民國95年3 月8 日所為之處
分（原處分案號：壢監裁字第裁53─DB0000000 號）聲明異議，
本院裁定如下：
    主    文
異議駁回。
    理  由
一、汽車駕駛人，未領有駕駛執照駕車者，處新臺幣（下同）
    6,000 元以上12,000元以下罰鍰，修正前道路交通管理處罰
    條例第21條第1項第1 款定有明文。
二、本件異議人即受處分人甲○○於民國95年1 月7 日1 時38分
    許，騎乘車牌號碼：RXV —597 號輕型機車，行經桃園縣中
    壢市○○路與環中東路口，經桃園縣政府警察局中壢分局仁
    愛派出所警員攔停舉發「無駕駛執照」之違規後移送交通部
    公路總局新竹區監理所中壢監理站處理，交通部公路總局新
    竹區監理所中壢監理站並依道路交通管理處罰條例第21條第
    1 項第1 款之規定裁決罰鍰新臺幣（下同）6,000 元。
三、異議人異議略稱：伊曾於94年12月30日參加重型機車駕照考
    試，並已通過筆試部分之考試（路考未通過），惟監理單位
    卻未依法發給輕型機車駕駛執照，又此既係監理人員應作為
    而不作為結果，應不影響異議人之相關權益，故異議人於95
    年1 月7 日騎乘輕型機車為警查獲時，仍屬已取得輕型機車
    駕駛執照之身分等語，為此聲明異議。
四、經查：
  (一)本件異議人於95年1 月7 日1 時38分許，騎乘車牌號碼：RX
    V —597 號輕型機車，行經桃園縣中壢市○○路與環中東路
    口為警攔停舉發，及舉發當時異議人並未領有輕型機車駕駛
    執照之事實，業據異議人具狀陳明在卷，有95月2 月17日聲
    明異議狀1 份在卷可稽，此部分之事實，堪予認定。
  (二)異議人雖辯稱：伊曾於94年12月30日參加重型機車駕照考試
    ，並已通過筆試部分之考試（路考未通過），惟監理單位卻
    未依法發給輕型機車駕駛執照。而此既係監理人員應作為而
    不作為結果，應不影響異議人之相關權益，故異議人於95年
    1 月7 日騎乘輕型機車為警查獲時，仍屬已取得輕型機車駕
    駛執照之身分云云。經查：
  (1)按一般民眾報考重型機車駕駛執照筆試及格而路試不及格者
    ，固得應民眾要求改發輕型機車駕駛執照，惟需於原重型機
    車駕照登記書加蓋「自願改發輕機車駕照」、「輕機免予路
    考」等印戳，並經當事人簽章。另報考當日改領輕機車駕照
    者，免再徵收輕機車報名費，若當事人未申請改領，嗣後應
    先報名繳費，方准發給輕機車駕駛執照等情，此有公路局84
    年8 月7 日監84－421 －1 －168 號函1 份在卷可稽，依此
    可知，一般報考重型機車駕駛執照筆試及格而路試不及格者
    ，並不當然取得輕型機車駕駛執照，報考者需自行申請核發
    ，於符合要件下，始准予發給輕型機車駕駛執照。而本件異
    議人並未於94年12月30日機器腳踏車駕駛執照登記書上加註
    「自願改發輕機車駕照」、「輕機免予路考」等印戳，並經
    當事人簽章，其後亦未申請改領，嗣於95年1 月10日再行路
    考通過後取得重型機車駕駛執照乙節，有中壢監理站機車駕
    駛人螢幕列印表及機器腳踏車駕駛執照登記書各1 份附卷可
    參，顯見異議人於94年12月30日參加重型機車駕駛執照考試
    時並未向監理機關申請若於筆試及格而路試不及格時，改發
    給輕型機車執照，揆諸前揭說明，異議人雖於94年12月30日
    參加重型機車駕駛執照筆試及格而路試不及格後，並未取得
    輕型機車駕駛執照甚明，異議人辯稱伊在94年12月30日已取
    得輕型機車駕駛執照之身分，是監理人員未發給輕型機車駕
    駛執照云云，已不可信。
  (2)又道路交通安全規則第61條第1 項第6 款規定：「汽車駕駛
    人取得高一級車類之駕駛資格者，應換發駕駛執照，並准其
    駕駛較低級車類之車輛，其規定如左：六已領有普通重型機
    器腳踏車駕駛執照者，得駕駛輕型機器腳踏車。」，然此乃
    指已領取普通重型機車駕駛執照，始准予以該重型機車之執
    照騎乘輕型機車而言。本件異議人既係在95年1 月10日始取
    得重型機車駕駛執照，如前所述，自應自取得重型機車駕駛
    執照後，始可以該駕駛執照騎乘輕型機車，亦屬明確。
  (3)綜上所述，異議人上開辯稱，均不足採信。
  (三)本件事證明確，異議人確有前述未領有駕駛執照騎乘輕型機
    車之違規行為，已堪認定。故原處分機關依前揭道路交通管
    理處罰條例第21條第1 項第1 款規定，裁處受處分人罰鍰
    6,000 元，核無違誤之處，異議人猶執前詞聲明異議，顯無
    理由，自應予駁回。
五、據上論斷，應依道路交通管理處罰條例第87條第2 項、道路
    交通案件處理辦法第19條，裁定如主文。
中     華     民      國    95   年   10    月  30    日
                                臺灣桃園地方法院交通法庭
                                      法  官  賴淑美
以上正本證明與原本無異。
如不服本裁定，應於送達後5日內，向本院提出抗告狀。
                                      書記官  陳育君
中    華      民     國    95    年  10     月  30    日


司法院資訊處製作；財團法人民間司法改革基金會備份。
